【裁判字號】    92,上易,1542
【裁判日期】    920815
【裁判案由】    竊盜
【裁判全文】
臺灣高等法院刑事判決                          九十二年度上易字第一五四二號
    上  訴  人  臺灣桃園地方法院檢察署檢察官
    被      告  丙○○
右上訴人因被告竊盜案件，不服臺灣桃園地方法院九十一年度易字第二０九二號，中
華民國九十二年四月十六日第一審判決（起訴案號：臺灣桃園地方法院檢察署九十一
年度偵字第二七六０號），提起上訴，本院判決如左：
    主  文
上訴駁回。
    理  由
一、公訴意旨如附件起訴書所載。
二、按犯罪事實應依證據認定之，無證據不得推定其犯罪事實；不能證明被告犯罪者
    ，應諭知無罪之判決，刑事訴訟法第一百五十四條、第三百零一條第一項分別定
    有明文。又被害人所述被害情形如無瑕疵可指，而就其他方面調查又與事實相符
    ，其供述始足據為判決之基礎；且告訴人之告訴，係以使被告受刑事訴追為目的
    ，是其陳述是否與事實相符，仍應調查其他證據以資審認，有最高法院三十二年
    上字第六五七號、五十二年台上字第一三○○號判例可資參照。再事實之認定，
    應憑證據，如未能發現相當證據，或證據不足以證明，自不能以推測或擬制之方
    法，為裁判基礎，有最高法院四十年台上字第八六號判例可供參考。且認定犯罪
    事實所憑之證據，雖不以直接證據為限，間接證據亦包括在內；然而無論直接或
    間接證據，其為訴訟上之證明，須於通常一般之人不致有所懷疑，而得確信其為
    真實之程度者，始得據為有罪之認定，倘其證明尚未達到此一程度，而有合理之
    懷疑存在時，即無從為有罪之認定，亦有最高法院七十六年台上字第四九八六號
    判例足資參照。
三、公訴人認定被告丙○○涉嫌竊取車號Ｒ２－２５６６、Ｇ８－５８８２號二汽車
    ，無非係以持有前車行車執照及駕駛後車，先後為警查獲之甲○○供稱前開二車
    均係被告所交付及甲○○聲請喚之證人丁○○證稱親見親聞被告至公司找甲○○
    詢問有無將其供出，且告知甲○○沒有關係，等被抓到了再說云云，為其主要論
    據。
四、訊之被告丙○○堅詞否認竊車，辯稱：不認識丁○○，他們公司在那被告不清楚
    。與甲○○是在北監時認識的，在裡面與他發生過口角快打架，出獄後從未與他
    見過面。乙○○是被告的鄰居，被告家和乙○○家只距離一百多公尺，乙○○在
    八十九年半到九十年初之間對他說車子丟掉，乙○○說有人自稱是丙○○要他拿
    錢去贖車子。乙○○也有吸毒，可能會疑神疑鬼，可能會懷疑是被告偷的，被告
    與乙○○是好朋友，乙○○沒上班時被告還常買飯給他吃，被告要用他的車子，
    乙○○就將鑰匙交給被告，被告沒有必要偷他的車子，本案是甲○○有意栽贓等
    語。
五、經查：
 （一）依公訴意旨所示，被告丙○○先於八十九年十一月十六日，在台北縣新店市
       ○○村○○路六十一巷三十四號附近，將車號Ｒ２〡２５５６號汽車交付，
       再於八十九年十二月十五日，在桃園縣龍潭交流道附近交付另輛車號Ｇ８〡
       ５８８２號汽車，亦即被告丙○○於短短之一個月內交付二輛汽車予甲○○
       ，且依卷附車輛竊盜資料個別查詢報表所示，前車係八五年份之NISSANCEFIR
       O，後車則係八六年份之MITSUBISHI VIRAGE，均屬甚有價值之汽車，則丙○○會將所竊得價值不菲之Ｒ二－二五六六號、Ｇ八─五八八二號自用小客車
       均交予甲○○，想必二人關係匪淺，然甲○○於八十九年十二月十七日為警
       查獲，而在桃園縣警察局龜山分局應訊時卻稱：只與他（指被告丙○○）見
       過幾次面，沒有什麼交情，他從沒有告訴我他的電話及住址，有警訊筆錄可
       稽（八十九年度偵字第一九三四二號卷第六頁反面），可認被告於八十九年
       十二月廿日在桃園縣警察局龜山分局指認丙○○之口卡片及照片之前（八十
       九年度偵字第一八○六七號卷第二一頁指認筆錄），甚至不知丙○○之詳細
       年籍、住址，則丙○○又焉有將其犯罪所得，輕易交予與之不甚熟稔之甲○○收受之理？可見甲○○陳稱Ｇ八─五八八二號自用小客車交予伊收受者係
       丙○○云云，其真實性如何，非無疑問。
 （二）就車號Ｒ二－二五六六號乙○○所有自用小客車部份，業據甲○○先於八十
       九年十一月二十二日為警查獲後應訊時，坦承：係其於八十九年十一月十一
       日下午五時許，在桃園縣平鎮市○○路之巷子內用十字起子開啟車門而竊走
       ，警方在其皮夾內扣得之該車行車執照則係其在該車內所竊得的，其為了謀
       職才竊取該車代步，該車平日均係其自己使用保管等語（八十九年度偵字第
       一八○六七號卷第五頁正反面），續於同日移案至內勤檢察官訊問時亦自承
       竊盜犯行，並陳稱警訊筆錄實在（八十九年度偵字第一八○六七號第九頁正
       反面），況該警訊筆錄之製作人張榮和警員，於甲○○收受贓物一案，在原
       審受理期間亦到院證稱：甲○○之警訊筆錄均出自其之自由意識下之陳述，
       有原審九十年度易字第一００一號被告甲○○贓物判決可稽（原審卷第一二
       六頁及八十九年度他字第八九七號卷第六八頁起訴書），是黃健郎嗣後改稱
       Ｒ二－二五六六號自用小客車係被告丙○○為交付，顯為飾卸刑責之詞。
 （三）與甲○○曾同為華陽公司職員之證人丁○○雖證稱：「九十年五月底被告丙○○至公司問甲○○，車子之事有無把他供出，甲○○說有，丙○○說沒有
       關係，甲○○問丙○○為何不來開庭，丙○○說等被抓到了再說，我所聽到
       的是二台私家轎車的事」等語，然甲○○先後二次持有贓物為警查獲分別發
       生在八十九年十一月二十二日及同年十二月十七日，且二次為警查獲，均為
       檢察官諭令限制住居，則被告丙○○果關心甲○○有無將其供出，理應於聞
       訊後在最短時間內與之連繫，以了解事件之發展，並思如何因應，豈會於事
       隔近半年後，始與甲○○取得聯絡，甚且於獲知甲○○將其供出時，猶表現
       無關緊要，核與常情有違，證人丁○○於本院審理中，復經傳拘未到院，其
       證述自有瑕疵，不具憑信性。
 （四）綜上，公訴人所舉之證據，均具瑕疵而令人有合理之懷疑，實不足為被告丙○○有罪之認定基礎，此外復無其他積極證據，足以證明被告有何竊車犯行
       ，其犯罪不能證明。
六、原審同此認定，以被告犯罪不能證明，而諭知被告無罪，經核尚無違誤。
七、檢察官上訴意旨略以：甲○○曾有竊盜罪、違反藥事法等前科，非不知銷贓與竊
    盜刑責相差無幾，苟被告確與本案無涉，何必設詞誣陷？及據被害人乙○○陳稱
    ：「被告經常借用，可能已有擅烤車匙」一節，堪以佐證被告竊盜犯行云云。惟
    查竊盜與贓物罪，自以竊盜罪質為重，而竊嫌率多以贓物行為，圖卸竊盜罪責，
    在實務屢見不鮮，且據被告辯稱：與甲○○是在北監時認識的，在裡面與他發生
    過口角快打架，出獄後從未與他見過面，甲○○於本院審理中，復經傳拘未獲，
    被告上開供陳，堪予採信，甲○○或為圖卸竊責，或為挾怨誣陷，皆有可能，斷
    不能以其片面供詞，遽予推認被告竊盜犯行，以免冤抑。又據被告辯稱：乙○○
    是被告的鄰居，被告家和乙○○家只距離一百多公尺，乙○○在八十九年半到九
    十年初之間對他說車子丟掉，乙○○說有人自稱是丙○○要他拿錢去贖車子，被
    告與乙○○是好朋友，被告要用他的車子，乙○○就將鑰匙交給被告，被告沒有
    必要偷他的車子，而乙○○所有車號Ｒ二－二五六六號自用小客車，業據甲○○
    先於八十九年十一月二十二日為警查獲後應訊時，坦承為其竊取，續於同日移案
    至內勤檢察官訊問時亦自承竊盜犯行，並陳稱警訊筆錄實在，已見前述，被害人
    乙○○復不諱言被告經常借用該車，可認被告所供：兩人是好朋友，被告要用他
    的車子，乙○○就將鑰匙交給被告，自非子虛，衡情被告尚無必要竊取該車，上
    訴意旨，為無理由，應予駁回。
據上論斷，應依刑事訴訟法第三百六十八條，判決如主文。
本案經檢察官曾忠己到庭執行職務。
中      華      民      國    九十二    年      八      月     十五     日
                              臺灣高等法院刑事第六庭
                                  審判長法  官  高  明  哲
                                        法  官  王  麗  莉
                                        法  官  洪  英  花
右正本證明與原本無異。
不得上訴。
                                        書記官  陳  威  霖
中      華      民      國    九十二    年      八      月      十八    日


司法院資訊處製作；財團法人民間司法改革基金會備份。
